【裁判字號】    99,交易,79
【裁判日期】    990920
【裁判案由】    公共危險
【裁判全文】
臺灣基隆地方法院刑事判決              99年度交易字第79號
公  訴  人  臺灣基隆地方法院檢察署檢察官
被      告  乙○○
上列被告因公共危險案件，經檢察官提起公訴（99年度偵字第37
80號），被告並於準備程序進行中為有罪之陳述，本院乃裁定以
簡式審判程序進行審理，並判決如下：
    主  文
乙○○服用酒類，不能安全駕駛動力交通工具而駕駛，處拘役
拾日，如易科罰金，以新臺幣壹仟元折算壹日。
    事  實
一、乙○○於民國99年8 月6 日晚間9 時10分，在臺北縣四角亭
    飲用含酒精成份之飲料2 瓶；俟同日晚間9 時30分欲離開現
    場之時，已處於酒後不能安全駕駛動力交通工具之狀態。乃
    乙○○明知酒精性飲料會導致反應遲鈍、注意力降低，致肇
    生車禍之可能及機率均遠較常人為高，猶為圖一己返家之便
    而萌生酒後駕駛動力交通工具之犯意，逕自駕駛DC-9223 號
    自小客車，經由暖暖交流道駛入國道一號公路而往臺北縣中
    和方向繼續行駛，惟其甫途經國道一號公路南向5 公里處，
    旋因酒後注意力下降、反應遲緩而失控衝撞兩側護欄，繼而
    原地旋轉再與適同向行經該地之陳宏鈞駕駛6301-EY 號自小
    客車發生擦撞（幸無人員傷亡）。詎乙○○於車禍發生後，
    竟未停留現場而逕自駛離，迨其經由五堵交流道駛出國道一
    號公路並續為衝撞路旁菜園而難以動彈，方遭據報到場處理
    之員警依法查獲，員警嗣並於同日晚間10時40分，測得乙○
    ○之呼氣酒精濃度值為每公升0.69毫克（0.69mg/L），而已
    達酒後不能安全駕駛動力交通工具之程度。其後，員警再經
    乙○○同意而於翌日凌晨1 時32分，帶同乙○○前往汐止國
    泰綜合醫院進行抽血檢驗，乃其斯時之血液中酒精濃度經檢
    測結果猶達102mg/dl，經換算為呼氣酒精濃度，其值則為每
    公升0.51毫克（0.51mg/L）。
二、案經國道公路警察局第一警察隊報告臺灣基隆地方法院檢察
    署檢察官偵查起訴。
    理  由
一、法院組織
    查刑事訴訟法第二百八十四條之一：「除簡式審判程式、簡
    易程式及第三百七十六條第一款、第二款所列之罪之案件外
    ，第一審應行合議審判。」業於本案繫屬以前經公佈施行。
    兼以本案起訴罪名，核與刑事訴訟法第三百七十六條第一款
    、第二款之規定相符，是其當有首開規定之適用，即其法院
    組織應為獨任審判無誤。
二、審判程序
    本案被告乙○○所犯者，非為死刑、無期徒刑、最輕本刑為
    三年以上有期徒刑之罪或高等法院管轄之第一審案件；兼以
    被告業於準備程序進行中，就被訴事實為有罪之陳述，本院
    乃告知其簡式審判程序之旨，並於聽取公訴人及被告之意見
    後，依刑事訴訟法第二百七十三條之一第一項規定，裁定改
    行簡式審判程序。準此，本案當亦有刑事訴訟法第一百五十
    九條第二項前段，「不受傳聞證據法則拘束」之例外性規定
    之適用。
三、事實認定
    前揭事實業據被告乙○○於本院審理時坦承不諱，核與證人
    陳宏鈞（即6301-EY 號自小客車駕駛人）證述之重要情節互
    核相符（偵卷第9 頁）。且被告為警查獲後之同日即99年8
    月6 日晚間10時40分，經施以酒精濃度測試結果，其呼氣酒
    精濃度值仍高達0.69mg/L；嗣被告於翌日即99年8 月7 日凌
    晨1 時32分，配合前往汐止國泰綜合醫院進行抽血檢驗之結
    果，其血液中酒精濃度猶達102mg/dl，經換算為呼氣酒精濃
    度，其值則為0.51mg/L。此亦有酒精測定值表（即酒精濃度
    檢測單；偵卷第10頁）、汐止國泰綜合醫院檢驗科檢驗報告
    （偵卷第27頁）、酒精濃度換算表（本院卷）各1 紙在卷可
    佐。按汽車駕駛人飲酒後，其吐氣所含酒精成分超過0.25mg
    /L者，不得駕車，道路交通安全規則第一百十四條第二款定
    有明文。參以相關醫學文獻之所載，亦可知酒精對人體之影
    響程度，係依血中酒精濃度而定，經換算結果，呼氣濃度達
    0.25mg/L（即血液中酒精濃度為50mg/dl ）時，將造成輕度
    協調功能降低之輕度中毒症狀；呼氣濃度達0.5 mg/L（即血
    液中酒精濃度為100mg/dl）時，將造成反應較慢、感覺減低
    、影響駕駛等輕到中度之中毒症狀；呼氣濃度達0.75mg/L（
    即血液中酒精濃度為150mg/dl）時，將造成思考改變、個性
    行為改變；呼氣濃度達1 mg/L（即血液中酒精濃度為200mg/
    dl）時，將造成步態不穩、噁心嘔吐、精神混惑不清晰等中
    度酒精中毒症狀。此觀行政院國軍退除役官兵輔導委員會臺
    北榮民總醫院以88年8 月5 日北總內字第26868 號函釋之
    內容即明。尤以酒精使用後對身體之影響，除自主神經系統
    亢奮與認知功能之暫時性缺損外，與駕駛能力有關而將受影
    響者，亦包括：對移動景物之追蹤能力。經強光照射後
    恢復視力。監視四周之注意力。許多人常因飲酒後無可自
    覺之生理反應，以致頭部功能已缺損，仍不自知而照常開車
    ；雖每人飲酒後之自覺生理反應不一，然而同種族間之酒精
    清除率係相近，故一般而言，飲用同量酒精後對每個人身體
    之影響應類似，且酒精濃度與肇事率之關係為呼氣酒精濃度
    達0.25mg/L時，肇事率為未飲酒者之兩倍。此亦有臺北醫學
    院、中央警察大學製作之相關研究文獻資料可資參佐。據此
    對照本案被告為警查獲後，經施以酒精濃度測試之結果，其
    呼氣酒精濃度值已達0.69mg/L（即血液中酒精濃度為138mg/
    dl）之情節；兼衡量被告酒後駕車果已肇致如本判決事實欄
    所載之車禍實害（惟幸無人員傷亡），此除經被告敘明在卷
    ，並據證人陳宏鈞證述無誤（偵卷第9 頁）；併考量被告為
    警查獲後，於測試及詢問過程中，除不乏「腳步不穩」、「
    語無倫次」、「含糊不清」、「多話」等足認其注意力無法
    集中而顯然無法正常駕駛之情事，經命為施作汽機車駕駛人
    酒後生理平衡檢測之結果，亦不能完成「雙腳併攏，兩手貼
    緊大腿將一腳向前抬高離地15公分，並停止不動30秒」、「
    雙腳併攏，兩手向前平伸，閉眼、輪流使用左右手的食指指
    尖觸摸鼻尖」、「閉雙眼，30秒內朗誦阿拉伯數字，由1001
    到1030」、「用筆在兩個同心圓之間的零點五公分環狀帶內
    畫另一個圓」等各類施測項目。觀諸卷附測試觀察紀錄表（
    偵卷第13頁）、汽機車駕駛人酒後生理協調平衡檢測紀錄表
    （偵卷第12頁）所載內容自明。則被告飲用酒類以後，確已
    處於不能安全駕駛之狀態，當亦殆無可疑。綜上，因認被告
    於本院審理時之任意性自白，與事實相符，堪可採信；從而
    ，本案事證明確，被告酒後不能安全駕駛而駕駛之犯行，洵
    堪認定，應依法論科。
四、論罪科刑
    核被告所為，係犯刑法第一百八十五條之三之服用酒類不能
    安全駕駛動力交通工具而駕駛罪。本院審酌被告明知酒後駕
    車在道路上行駛，因注意與反應能力降低，對一般往來之公
    眾及駕駛人自身具有高度危險性，仍執意酒後駕車，既漠視
    自身安危，更罔顧公眾安全；並考量被告為警依法施測所得
    之酒精濃度值為0.69mg/L、本次業已致生交通實害（惟幸無
    人員傷亡），兼衡量被告雖曾一度推諉，然其終知坦承而表
    改悔之犯後態度等一切情狀，量處如主文所示之刑，併諭知
    易科罰金之折算標準。
據上論斷，應依刑事訴訟法第二百八十四條之一、第二百七十三
條之一第一項、第二百九十九條第一項前段，刑法第一百八十五
條之三、第四十一條第一項前段，刑法施行法第一條之一，判決
如主文。
本案經檢察官甲○○到庭執行職務
中    華    民    國    99    年    9     月    20    日
                  刑事第五庭法  官  王慧惠
以上正本證明與原本無異。
如不服本判決應於收受送達後10日內向本院提出上訴書狀，並應
敘述具體理由；其未敘述上訴理由者，應於上訴期間屆滿後20日
內向本院補提理由書(均須按他造當事人之人數附繕本)「切勿逕
送上級法院」。
中    華    民    國    99    年    9     月    20    日
                            書記官  王一芳
附錄論罪法條：
刑法第185 條之3
服用毒品、麻醉藥品、酒類或其他相類之物，不能安全駕駛動力
交通工具而駕駛者，處1 年以下有期徒刑、拘役或科或併科15萬
元以下罰金。

司法院資訊處製作；財團法人民間司法改革基金會備份。
